臺灣雲林地方法院刑事判決　　　　　　　　　　　　　九十二年度易字第四三二號
　　公　訴　人　臺灣雲林地方法院檢察署檢察官
　　被　　　告　乙○○
　　選任辯護人　吳萬春
右列被告因過失傷害案件，經檢察官提起公訴（九十一年度偵字第四六０九號），本
院判決如左：
    主      文
乙○○從事業務之人，因業務上之過失傷害人，處罰金壹萬元，如易服勞役，以佰
元折算壹日。
    事      實
一、乙○○係址設雲林縣斗六市○○路二三二號「美樂迪休閒視聽社」（下稱美樂迪
    ）之登記負責人，且居住在美樂迪三樓，負責經營該店，為從事業務之人，明知
    美樂迪係供不特定人消費之營業場所，應注意美樂迪場所、設施之安全，階梯應
    加釘止滑板條，確保進出美樂迪之顧客及員工生命、身體之安全。庚○○及其子
    陳惟倉，與友人壬○○、癸○○及辛○○等人，於民國九十一年三月四日四時五
    十八分五十五秒，在美樂迪消費完畢，抱持其子陳惟倉（九十年三月二十七日生
    ），欲自美樂迪三樓下階梯離去之際，因階梯未加釘止滑板條，復因階梯以大理
    石材質製作，表面光滑，致使庚○○重心不穩滑倒，且樓梯無護欄可供抵擋，導
    致庚○○、陳惟倉自扶手及階梯間之空隙，跌落至二樓樓板。庚○○與陳惟倉於
    九十一年三月四日六時許，先至行政院衛生署署立雲林醫院（下稱雲林醫院）就
    醫急診，發現庚○○左肩、右踝、尾（抵）骨痛，理學檢查該部位有壓痛現象，
    但無傷口、無流血，至於陳惟倉則無任何傷口，醫師就庚○○部分給予藥物治療
    ，庚○○與陳惟倉即返家休養。嗣因庚○○發現陳惟倉右腳腫脹，隨即前往洪揚
    醫院就醫診治，發現庚○○受有頭部外傷、右側腹部挫傷、下背部及臀部挫傷、
    左肘挫傷、右踝關節挫傷及扭傷，陳惟倉則受有右側脛骨幹骨折之傷害。
二、案經告訴人庚○○、陳惟倉訴請臺灣雲林地方法院檢察署檢察官偵查起訴。
    理      由
一、訊據被告乙○○供承庚○○及陳惟倉於九十一年三月四日凌晨時分，與數名友人
    ，至美樂迪消費，消費完畢離去時，抱持陳惟倉自三樓樓梯走下，滑至二樓樓板
    等情。惟矢口否認有何業務過失傷害犯行，辯稱：美樂迪店內未用拖把拖地，且
    庚○○及其子所受傷勢，亦令人質疑云云。惟查：
  (一)證人庚○○於九十一年三月四日四時五十八分五十五秒，抱持其子陳惟倉，在美
    樂迪滑倒，於同日六時許，先至雲林醫院就醫急診，發現證人庚○○左肩、右踝
    、尾（抵）骨痛，理學檢查該部位有壓痛現象，但無傷口、無流血，至於陳惟倉
    則無任何傷口，經醫師就證人庚○○部分給予藥物治療，經醫師囑咐應繼續門診
    追蹤治療，即返家休養，嗣因證人庚○○發現陳惟倉右腳腫脹，隨即前往洪揚醫
    院就醫診治，發現證人庚○○受有頭部外傷、右側腹部挫傷、下背部及臀部挫傷
    、左肘挫傷、右踝關節挫傷及扭傷，陳惟倉則受有右側脛骨幹骨折之傷害等情，
    業據證人庚○○於本院證稱：（辯謢人問：當你到雲林醫院時，你如何與醫生說
    ？）就說從樓梯跌下來。（辯護人問：有無照Ｘ光？）有，我有跟醫生說我摔到
    右邊手，醫生跟我講沒有怎樣，我就跟小孩子回家，回家後，發現小孩子的腳腫
    起來，後來才又帶小孩去洪揚醫院，才發現我的骨盆也受傷，小孩的腳也斷掉等
    語（見本院卷一二五、一二六頁），並有洪揚醫院診斷證明書二紙、雲林醫院收
    據二紙、雲林醫院1.7.(92)雲醫歷字第8550號函在卷可稽（見他字卷七、八、
    二九頁，本院卷五七頁）。
  (二)被告為美樂迪之登記負責人，並為執行業務之人：
  1.被告於檢察官訊問時供稱：（問：你是否為雲林縣斗六市○○路二三二號美樂迪
    自助式ＫＴＶ負責人？）是的等語（見他卷二六頁）；復於本院供稱：（辯護人
    問：你美樂迪的負責人？）是，營業事業登記證之負責人等語（見本院卷一一七
    頁），經核與美樂迪股東即證人戊○○證稱：（檢察官問：乙○○有無在美樂迪
    工作？）他是負責人，店的負責人名字是他等語相符（見本院卷八三頁），並有
    雲林縣政府營利事業登記證、行政院新聞局廣播電視節目供應事業許可證影本在
    卷可佐（見他卷四九、五十頁）。是以，被告為美樂迪營利事業登記證之登記負
    責人，至為明確。又被告於檢察官訊問時自承：（問：ＫＴＶ實際負責人？）負
    責人是我，另有三位股東。我主要負責對外簽約和主管機關接洽，但店內的主管
    遇到不能解決的事，也會請示我比如客人喝醉酒鬧事等語（見偵卷五七、五八頁
    ）；復於本院供稱：（辯謢人問：你平常有無在ＫＴＶ從事怎樣工作？）我是住
    在三樓，我在公司是負責人，我是對外廠商接應、或招呼朋友消費。（辯謢人問
    ：你平常是否會在店裡直接指揮員工工作？）幾乎沒有，而且我們有責任制，我
    到公司會問幹部有無事情要我處理，我才會處理（見本院卷一一七、一一八頁）
    ；（檢察官問：掛名副總有領錢？）有。（檢察官問：金額？）沒有固定，看業
    績，如我有班公司出差、開會，我有報車馬費，按實支付等語甚詳（見本院卷一
    一九頁），並經證人戊○○證稱：（檢察官問：乙○○有無向公司領薪水？）有
    津貼。（檢察官問：什麼津貼？）職務津貼。（檢察官問：多少？）每個月三萬
    多元。（檢察官問：是副總津貼？）是。（檢察官問：案發當天，乙○○是副總
    嗎？）是。（檢察官問：副總負責何事？）看頭看尾（見本院卷八四頁）；（檢
    察官問：遇到客人反應誰會處理？）反應何事？（見本院卷八四頁）；（檢察官
    問：受傷要求醫藥費用？）那時候？（檢察官問：一般情形？）那時候客人會找
    他等語（見本院卷八五頁）；美樂迪員工即證人己○○於本院證稱：（檢察官問
    ：那天晚上負責人是誰？）老闆。（檢察官問：負責人是誰？）乙○○等語（見
    本院卷一０一頁）；（檢察官問：你剛剛說你是服務生，服務生的工作內容是清
    潔環境，你剛剛也提到乙○○是副總，那副總的工作內容是什麼？）管理員工，
    還有店裡面大小事情等語相符（見本院卷一０五頁）。準此，被告為美樂迪登記
    負責人，對外以「副總」職稱稱呼，負責與廠商聯繫簽約，並與主管機關接洽；
    對內依獲利狀況，向美樂迪股東請領金額不等之職務津貼，又照顧店內大小事務
    ，包括客人喝酒鬧事、受傷向被告要求給付醫藥費等。顯見被告應非單純之營利
    事業登記證掛名負責人，而係實際執行美樂迪業務之人，甚為名灼。
  2.參以被告於檢察官訊問時供承：（問：庚○○的哥哥當日六時來找你，你有無表
    示你是負責人？）有的等語（見他卷二七頁）；（問：當天你人在何處？）我在
    樓上的住家等語（見偵卷五八頁），經核與證人甲○○於本院證稱：（檢察官：
    問乙○○住在哪裡？）我們營業場所的樓上。（檢察官：問他住在哪裡多久？）
    不清楚（見本院卷七七頁）；（檢察官問：樓上幾樓？）三樓等語（見本院卷七
    八頁）；證人丙○○於本院證稱：（檢察官問：乙○○有住在美樂迪？）住三樓
    等語（見本院卷一一四頁）。依此，證人庚○○自三樓跌落當日，被告在美樂迪
    營業場所三樓就寢，且當日清晨六時許，證人庚○○之兄返回美樂迪，被告亦向
    證人庚○○之兄表示其為負責人，出面代表美樂迪，與證人庚○○之兄表示願處
    理後續事宜。足見被告為美樂迪執行業務之人，洵堪認定。
  3.至於美樂迪副理甲○○於檢察官證稱：（問：你是否為美樂迪ＫＴＶ的副理？）
    是的。我是晚班的副理，由晚上九時到隔天凌晨六時三十分。（問：你的工作內
    容？）受理顧客買單及整個店內營業運作（見偵卷六五頁）；（問：乙○○有無
    每天到ＫＴＶ店內？）沒有。他只有在朋友來訪或簽約或是開股東會議。他只是
    住在ＫＴＶ的樓上進出而已，實際上顧客的結帳他是不管的，店內的運作由我全
    權處理，他不管的，我只要開股東會議時，將相關帳冊整理後，提供給乙○○等
    語（見偵卷六六頁）；復於本院證稱：（檢察官問：你對於工作，如果有問題，
    要向誰反應？）開會的時候我就直接跟股東反應。（檢察官問：不是開會時？）
    我自己全權處理等語（見本院卷七七頁）；（檢察官問：如果發生打架事情？）
    我們會報警處理。（檢察官問：是否會告訴乙○○？）沒有等語（見本院卷七八
    頁）；經核與美樂迪晚班員工證人丙○○於檢察官訊問證稱：（問：九十一年三
    月四日你是否在美樂迪ＫＴＶ內作服務生工作？）是的，當晚還有己○○。（你
    們是由何人負責？）當班的主管，當晚當班主管是甲○○副理負責。而乙○○只
    是負責人，他不會管我們的等語相符（見偵卷六六、六七頁）。是美樂迪之營運
    架構，係採分層負責，其中晚班係由副理甲○○管理，負責受理顧客買單、指揮
    晚班員工及在股東會議中，整理帳冊交付被告等事宜；至於美樂迪負責人，仍為
    被告，證人甲○○受被告僱用及指揮監督，應非本案執行業務之人，併此敘明。
  (三)美樂迪員工未以濕拖把拖地，而係以擰乾之抹布，擦拭地板：
  1.九十一年三月四日凌晨時分之美樂迪店內監視錄影帶，經本院勘驗後，發現「三
    、時間顯示九十一年三月四日四時五十二分四十二秒時，在右上方畫面中，顯示
    有個男人雙手持抹布，擦拭樓梯地板」、「五、時間顯示九十一年三月四日四時
    五十八分五十五秒，在右上方畫面中，顯示有四個大人開始下樓，其中有一個女
    人抱著一個小孩走前面，後面跟著三個大人」等情，有本院勘驗筆錄在卷可參（
    見本院卷七四、七五頁）。如此觀之，美樂迪店內員工，以抹布擦拭地板時，與
    證人庚○○抱告訴人陳惟倉下樓時，已相隔六分十三秒，告訴人庚○○及後面跟
    隨的三名成人，顯未見服務生擦拭地板之過程，應可認定。此外，被告於檢察官
    訊問時辯稱：他們下樓前十分鐘，少爺才用擰乾布擦摸拭階梯及地板等語（見他
    卷二七頁），雖被告所供之時間經過，略與實際有所差異，但人之時空感覺，本
    來即無法期待可與實際完全相符。是被告上開辯詞，與常情無違，復未過度，應
    可採信。
  2.證人甲○○於檢察官訊問時證稱：（問：如何清潔地板？）平常走的通道是用浸
    水之後擰乾的抹布擦拭等語（見偵卷六六頁），復於本院證稱：（檢察官問：是
    誰訓練這些員工？）晚上都是我在訓練（見本院卷七八頁）；（辯謢人問：你剛
    剛向庭上說，員工是你訓練的，你訓練員工擦拭地板時，如何訓練擦拭方法？）
    抹布一定要先扭乾等語（見本院卷八一頁），經核與證人己○○於本院證稱：（
    檢察官問：用什麼東西擦？）抹布。（檢察官問：抹布有用濕？）有。（檢察官
    問：有弄拖把？）我們沒有弄拖把等語（見本院卷一０三頁）；證人丙○○於檢
    察官訊問證稱：（問：是否用擰乾的抹布擦拭？）是的等語相符（見偵卷六七頁
    ）。由此可見，證人己○○於九十一年三月四日四時五十二分四十二秒，係以擰
    乾抹布擦拭三樓階梯，階梯應無濕滑之情形；況證人庚○○、壬○○、癸○○及
    辛○○等四人，係於九十一年三月四日五時五十八分五十五秒走至三樓樓梯口，
    二者已相隔六分十三秒，證人庚○○等四人顯未見證人己○○究係以抹布，抑或
    以濕拖把拖地。是證人庚○○於本院證稱：（檢察官問：從哪裡跌到哪邊？）三
    樓那邊，我抱著小孩，扶著樓梯手，樓梯那裡有人在拖地，地上有水云云（見本
    院卷一二一頁）；證人壬○○於檢察官訊問時證稱：我們出來時，看到ＫＴＶ的
    男性的員工在用濕拖把在拖地，地板尚未乾，濕濕的云云（見偵卷四四頁）；證
    人癸○○於檢察官訊問時證稱：我與壬○○走在一起，我們出來有看到有人在打
    掃，用濕拖把在拖地等語（見偵卷四四頁）；證人辛○○於檢察官訊問時證稱：
    出來時我有看到有人在用濕拖把在拖地，因為地面濕濕的云云（見偵卷四五頁）
    ，均屬過度，且未見證人己○○以抹布擦拭地板之過程，即證稱證人己○○以「
    濕拖把」拖地，顯見證人庚○○、壬○○、癸○○及辛○○等人之前揭證詞，均
    不足採信。至於證人壬○○嗣後於本院改證稱：（辯謢人問：在你的位置看得到
    她？）看不到。（辯謢人問：所以你沒有看到跌倒的情形？）我是在庚○○跌倒
    後，才聽到人家說，庚○○跌倒。（辯謢人問：你離開包廂的時候，有無看到外
    面工作人員在做什麼？）沒有注意到。因為那時候剛從包廂走出來。（辯護人問
    ：有無看到工作人員在拖地？）沒有等語（見本院卷一三一頁）；證人癸○○於
    本院改證稱：（辯謢人問：離開包廂時，有無看到工作人員在清潔？）沒有看到
    。（辯謢人問有無看到工作人員用拖把在拖地？）沒有等語（見本院卷一三六頁
    ），則均與事實相符，堪信屬實。
  (四)美樂迪階梯未設置止滑板條：
  1.按走道及階梯之架設應依左列規定：一、坡度應為三十度以下，其為十五度以上
    者應加釘間距小於三十公分之止滑板條，並應裝設適當高度之扶手。建築技術規
    則建築設計施工編第一百五十七條第一款定有明文。
  2.證人庚○○於本院證稱：（檢察官問：是否從扶手縫跌到二樓樓板？）是，我不
    是從樓梯一階一階跌下去（見本院卷一二一頁）；（辯謢人問：你當時跌倒的情
    形，是否可以形容？）我抱著小孩子，一手扶著護欄，走下二步，就咚咚，跌到
    二樓樓板（見本院卷一二三頁）；（辯謢人問：有無滑倒？）我沒有滑倒，我一
    手抱著小孩，一手扶著護欄，我是從護欄縫隙跌到二樓。（辯謢人問：跌下去時
    ，是從樓梯扶手上面，還是下面？）底下。（辯謢人問：跌到底，位置在哪裡？
    ）二樓樓板，我坐著（見本院卷一二三、一二四頁）；（辯謢人問：可否詳細描
    述當時情形？）我當時抱著小孩要走下去時，我一手扶著欄杆，一手抱著小孩，
    地上也沒有止滑條，我就從樓梯扶手縫隙摔下去，我記得咚咚二聲，我就摔到二
    樓樓板了等語甚詳（見本院卷一二六頁），經核與證人癸○○於本院證稱：（辯
    護人問：九十一年三月四日庚○○發生受傷情形，是否知道？）知道。（辯謢人
    問：當時情形如何？）要從三樓樓梯走下去，他是從樓梯護欄那個洞滑到二樓樓
    板。（辯謢人問：他是從扶手直接往下滑，滑到二樓？）是從扶手、樓梯中間的
    洞直接滑下去等語相符（見本院卷一三三頁），而美樂迪之階梯設置，自三樓樓
    梯口至一樓大廳，左側均為牆壁，右側設置扶手，扶手與樓梯階梯處，未設置欄
    杆阻隔，樓梯則係以大理石材質製作，表面平滑，未設有止滑板條之安全設施等
    情，有美樂迪現場照片二十八張在卷可佐（見他卷十一至二一頁）。證人庚○○
    抱其子陳惟倉，在美樂迪消費完畢，欲從美樂迪三樓包廂離去時，走至樓梯口，
    以右手扶住扶手，左手抱著陳惟倉，走下階梯二步，因美樂迪階梯為大理石材質
    ，表面光滑，復無欄杆遮檔，以致證人庚○○及其子陳惟倉，自扶手與階梯間之
    空隙，跌落至二樓樓板；況證人庚○○身高一百五十八公分，經本院當庭測量屬
    實（本院卷一四一頁），身材嬌小，且告訴人陳惟倉受傷當時（九十年三月二十
    七日生，九十一年三月五日事發），未滿足歲，縱證人庚○○抱著告訴人陳惟倉
    ，因階梯平滑，復未設置止滑條，而自扶手與階梯間之空隙，自三樓樓梯跌落至
    二樓樓板，亦與常情無違。
  4.證人己○○於本院證稱：（辯謢人問：是否可以說明跌倒情形？）先聽到聲音，
    然後就看到從樓上跌下來。（辯護人問：可否講清楚？）我站在二樓樓板那裡看
    到。（辯謢人問：他跌倒的過程，你有無看到？）就聽到啊一聲，人就在我前面
    。（辯謢人問：前面是在什麼位置？）二樓樓板云云（見本院卷一０九、一一０
    頁）。然證人己○○先耳聞聲響，始注意發生何事，且證人己○○開始注意發生
    何事時，證人庚○○即已跌落至其面前。證人己○○既未目睹證人庚○○跌倒過
    程，其於本院證稱：證人庚○○係自三樓翻過扶手摔下來云云（見本院卷一一０
    頁），應屬證人己○○推測之詞，併此說明。
  5.至於被告尚辯稱：美樂迪之消防安全檢查均及格，被告無過失云云。然查，雲林
    縣政府消防局為消防安全設備之權責機關，自九十一年元月起，至九十二年十月
    間，共檢查六次，消防安全設備均符合規定之事實，有雲林縣政府1.14.府消預
    字第9200128492號函及附件消防安全紀錄等件在卷可稽（見本院卷六二至六九頁
    ），惟階梯既規定須設置止滑板條，且美樂迪階梯材質均以大理石材質製作，表
    面光滑，復未設置止滑板條，在使用上，稍有不慎，極易使客戶或員工滑倒，並
    造成傷害。可見消防安全設備檢查之合格與否，與美樂迪之設置設備是否合於安
    全使用，無法相提並論。本院自難以美樂迪之六次消防安全檢查合格，即認定美
    樂迪之設置合於安全使用，逕認被告全無過失；惟證人庚○○抱持告訴人陳惟倉
    ，自三樓樓梯下樓，其視線難謂完全未遭阻擋，證人庚○○亦與有過失，惟仍無
    從解免被告過失之責。而證人庚○○、陳惟倉確因美樂迪設置不當而受有傷害，
    已詳述如前，是被告之過失犯行與證人庚○○、陳惟倉之傷害間，顯有相當因果
    關係。
  (六)綜上，被告業務過失傷害犯行，事證明確，堪以認定。
二、核被告所為，係犯刑法第二百八十四條第二項業務過失傷害罪。爰審酌證人庚○○於清晨時分，抱持其子陳惟倉，在美樂迪歡唱完畢，欲離去時，自美樂迪三樓
    階梯上，跌落至二樓樓板，以致分別受有事實欄所示之傷害，及證人庚○○嗣後
    索賠三百餘萬元，可能是無法達成和解之原因，暨被告在偵審中，數度表示希望
    和解等一切情狀，量處如主文所示之刑，併諭知罰金如易服勞役，以三百元折算
    一日之標準。
據上論斷，應依刑事訴訟法第二百九十九條第一項前段，刑法第二百八十四條第二項
、第四十二條第二項，罰金罰鍰提高標準條例第一條前段、第二條，判決如主文。
本案經檢察官丁○○到庭執行職務
中      華      民      國      九十三    年      三    月    二十四    日
                                        臺灣雲林地方法院刑事第二庭
                                            審判長法  官  林  輝  煌
                                                  法  官  陳  定  國
                                                  法  官  柯  志  民
右正本證明與原本無異。
如不服本判決，應於判決送達後十日內向本院提出上訴狀( 應附繕本 )。
                                                  書記官  魏  輝  碩
中      華      民      國      九十三    年      三    月    二十四    日
附錄法條：
刑法第二百八十四條
因過失傷害人者，處六月以下有期徒刑、拘役或五百元以下罰金，致重傷者，處一年
以下有期徒刑、拘役或五百元以下罰金。
從事業務之人，因業務上之過失傷害人者，處一年以下有期徒刑、拘役或一千元以下
罰金，致重傷者，處三年以下有期徒刑、拘役或二千元以下罰金。
